【裁判字號】    97,台上,1713
【裁判日期】    970424
【裁判案由】    違反毒品危害防制條例
【裁判全文】
最高法院刑事判決            九十七年度台上字第一七一三號
上  訴  人  甲○○
選任辯護人  陳松棟律師
上列上訴人因違反毒品危害防制條例案件，不服台灣高等法院中
華民國九十六年十月十一日第二審判決（九十六年度上訴字第二
二三三號，起訴案號：台灣台北地方法院檢察署八十五年度偵字
第九九九二、一０五三二號），提起上訴，本院判決如下：
    主  文
上訴駁回。
    理  由
按刑事訴訟法第三百七十七條規定，上訴於第三審法院，非以判
決違背法令為理由，不得為之。是提起第三審上訴，應以原判決
違背法令為理由，係屬法定要件。如果上訴理由書狀並未依據卷
內訴訟資料，具體指摘原判決不適用何種法則或如何適用不當，
或所指摘原判決違法情事，顯與法律規定得為第三審上訴理由之
違法情形，不相適合時，均應認其上訴為違背法律上之程式，予
以駁回。本件上訴人甲○○上訴意旨略稱：(一)、「被告或共犯之
自白，不得作為有罪判決之唯一證據，仍應調查其他必要之證據
，以查其是否與事實相符。」刑事訴訟法第一百五十六條第二項
定有明文。原判決根據本件同案被告王世平、李有明在民國八十
五年間偵審中之供述，認定上訴人意圖販賣而持有毒品罪之事實
，有違法令。蓋扣案之毒品海洛因五包，固係於八十五年四月二
十九日晚間十一時三十分許遺留在台北縣永和市○○路○段六號
前現場之證物，惟據查獲當時之資料或現場狀況，無從確認此毒
品海洛因究係由何人持有？因何原因遺留於現場？王世平、李有
明，前於八十五年間於警詢中對上訴人口卡片之指認，其實僅屬
其等供述之一部，不足作為補強證據。證人陳龍德所為，當日帶
毒品過來的叫「小楊」等證述，純係得自王世平、李有明轉述而
來，非可作為王世平、李有明供述之補強證據，原判決所載「雖
證人陳龍德前開所述不足直接為被告（上訴人）論罪之依據，惟
仍可供本院為證人李有明所述證言憑信性之參考」等文句，可見
原判決並未將之引為認定本件上訴人犯罪之證據。原判決僅憑欠
缺補強之自白作為認定上訴人犯罪之依據，於法不合。(二)、刑事
訴訟法第一百五十五條第二項規定：「無證據能力、未經合法調
查之證據，不得作為判斷之依據」、第一百六十七條之七第一項
規定：「詰問證人…應就個別問題具體為之」、同條第二項第三
款規定：「抽象不明確之詰問，不得為之」。本件第一審於九十
六年四月四日行交互詰問時，檢察官係以提示偵查卷附之八十五
年四月二十五日、三十日、五月二十日、六月十一日、十八日、
十一月八日、十二月十一日之警詢、偵查筆錄之方式，反詰問：
「如果你剛才的陳述，跟上開提示的筆錄有不符合的地方，是否
以之前的筆錄為準？」證人李有明回答：「是」。此項反詰問，
包括七次訊問筆錄之無數內容，顯不符具體明確要件，不能謂為
經合法調查之證據，故不得作為判斷之依據，原判決竟採信第一
審偵審期間之證據，拒採原審詰問之證述，其違背法令，不因上
訴人或辯護人未聲明異議或審判長未予制止，而得治癒等語。
惟查本件原審認定上訴人所為雖不成立販賣毒品罪，但係犯肅清
煙毒條例第七條第一項之意圖販賣而持有毒品罪，因而撤銷第一
審諭知上訴人無罪之判決，變更檢察官起訴法條，論處上訴人意
圖販賣而持有毒品罪刑之判決，已詳細敘述其所憑之證據及認定
之理由，所為論斷俱有卷內證據資料可資覆按，並無違反經驗法
則或論理法則或其他違背法令之情形。卷查上訴意旨(一)所指原判
決採證依據違法一節，核原判決非但相互審酌上訴人及王世平、
李有明之供述證據，且參酌陳龍德所為證詞，予以認定。又認定
上訴人本件犯罪事實，除上述供述證據之外，尚有扣案之毒品海
洛因五包及其檢驗報告，資以佐證。是上訴人此項僅以自白作為
有罪判決唯一證據之指摘，洵屬誤會。又「被告以外之人於檢察
事務官、司法警察官或司法警察調查中所為之陳述，與審判中不
符時，其先前之陳述具有較可信之特別情況，且為證明犯罪事實
存否所必要者，得為證據。」刑事訴訟法第一百五十九條之二定
有明文。原審審酌李有明先前於警詢、偵查及原審審理中所述較
具可信性，且為證明本案之必要性，反之，其於原審時所述，應
非事實，不足採信；至於扣案毒品係何人持有一節，雖李有明、
王世平、陳龍德歷次所供均未盡相符，惟李有明於原審仍證稱毒
品係上訴人所有及陳龍德於原審審理時亦稱扣案毒品係當日賣方
所攜帶前來，於逃逸時遺留在現場，另衡之現場各情況，認係上
訴人意圖販賣而持有。核屬事實審職權之適法行使，上訴意旨(二)
任憑己意指摘為違法，核與法律規定得為第三審上訴理由之違法
情形不相適合。其上訴違背法律上之程式，應予駁回。
據上論結，應依刑事訴訟法第三百九十五條前段，判決如主文。
中    華    民    國  九十七  年    四    月  二十四  日
                      最高法院刑事第六庭
                          審判長法官  陳  正  庸
                                法官  賴  忠  星
                                法官  林  秀  夫
                                法官  宋      祺
                                法官  陳  祐  治
      本件正本證明與原本無異
                                      書  記  官
中    華    民    國  九十七  年    五    月    一    日
                                                      V


司法院資訊處製作；財團法人民間司法改革基金會備份。
